【裁判字號】    98,交抗,618
【裁判日期】    980930
【裁判案由】    聲明異議
【裁判全文】
臺灣高等法院高雄分院刑事裁定         98年度交抗字第618號
抗  告  人  交通部公路總局高雄區監理所
代  表  人  甲○○
受處分人    乙○○
上列抗告人因受處分人違反道路交通管理處罰條例聲明異議案件
，不服臺灣高雄地方法院中華民國98年7 月31日裁定（98年度交
聲字第20 66 號），提起抗告，本院裁定如下：
    主  文
抗告駁回。
    理  由
一、本件抗告意旨略以：(一)按行政罰法第26條固規定：一行為同
    時觸犯刑事法律及違反行政法上義務規定者，依刑事法律處
    罰之。但其行為應處以其他種類行政罰或得沒入之物而未經
    法院宣告沒收者，亦得裁處之。前項行為如經不起訴處分或
    為無罪、免訴、不受理、不付審理之裁判確定者，得依違反
    行政法上義務規定裁處之。緩起訴係一種特殊的處遇措施，
    並非刑罰，上開規定並未將緩起訴列入，自不能將條文中之
    「不起訴處分」範圍擴及性質並不相同之緩起訴。故刑事案
    件經檢察官為緩起訴處分確定後，宜視同不起訴處分確定，
    依行政罰法第26條第2項規定，得依違反行政法上義務規定
    裁處之。(二)且緩起訴並非「有罪判決」，更非所謂「罰金」
    ，依95年7 月1 日施行之道路交通管理處罰條例第35條第8
    項規定之「經裁判確定處以罰金」，所稱經罰金裁判確定者
    ，當不包括緩起訴之情形。是受處分人既已經檢察官為緩起
    訴處分並課以支付一定金額之負擔，即形同不起訴，自應有
    行政罰法第26條第2 項規定之適用，而非道路交通管理處罰
    條例第35條第8 項規定得折抵罰鍰之「罰金」。是原裁定撤
    銷「原處分關於罰鍰部分」而另為不罰之諭知，自屬未當。
    爰提抗告請撤銷原裁定，另為適法之裁定。
二、經查：本件異議人即受處分人乙○○確實因於97年1 月3 日
    12時56分許，酒後駕駛車牌號碼ZC-4235 號自用小客車，行
    經高雄縣鳳山市○○路與瑞隆路口時，為警臨檢盤查，測得
    異議人呼氣酒精濃度達每公升1.06毫克，並經警以異議人犯
    刑法第185 條之3 服用酒類致不能安全駕駛動力交通工具而
    駕駛罪嫌為由而移送臺灣高雄地方法院檢察署檢察官偵辦，
    嗣經臺灣高雄地方法院檢察署檢察官以異議人觸犯刑法第
    185 條之3 公共危險罪，以97偵字第2813號為緩起訴處分，
    緩起訴期間為1 年，並命應向財團法人臺灣兒童暨家庭扶助
    基金會高雄市分事務所支付新台幣（下同）7 萬元，且上開
    交通違規行為並經交通部公路總局高雄區監理所裁決處罰鍰
    49,500元整等事實為異議人所不爭執，且有異議人提出之交
    通部公路總局高雄區監理所高監營裁字第裁80-NO0000000號
    違反道路交通管理事件裁決書及臺灣高雄地方法院檢察署檢
    察官97年度偵字第2813號緩起訴處分書、緩起訴處分金收據
    各1 份附於原審卷可參。又本件緩起訴已告確定，且緩起訴
    期間屆滿，未經撤銷原處分等情，亦有臺灣高等法院被告前
    案紀錄表在卷可證。
三、按觸犯刑事法律之犯罪行為，除得經檢察官之起訴，並由法
    院審理後，為有罪科刑、無罪、免訴、不受理、不付審理之
    裁判外，如檢察官認該行為所涉為死刑、無期徒刑或最輕本
    刑3 年以上有期徒刑以外之罪，於參酌刑法第57條所列事項
    及公共利益之維護，認以緩起訴為適當者，得定1 年以上3
    年以下之緩起訴期間為緩起訴處分，並同時命被告為一定之
    金錢給付，因該金錢給付係附隨於緩起訴處分之負擔，性質
    上雖非刑罰，惟就被告而言，仍不無被強制剝奪財產權之性
    質，仍屬其為犯罪所付出之代價，其於刑事訴訟程序中由檢
    察官命被告支付一定金額，乃剝奪其財產權之處罰，雖與刑
    法中罰金刑有異，無須經法院判決，應認仍屬被告犯罪，依
    刑事法律所為之處罰。而屬行政罰法第26條第1 項規定：「
    一行為同時觸犯刑事法律及違反行政法上義務規定者，依刑
    事法律處罰之」，所稱之「依刑事法律處罰之」。
四、本件抗告人違反道路交通管理處罰條例第35條第1 項第1 款
    之酒後駕車違規情節甚為明確。而本條所規定之裁處，除罰
    緩外，尚有吊扣駕照、移置保管車輛等處分，前者係對於過
    去違反義務行為處罰之秩序罰，後者則為對於預防將來再犯
    危險之管制罰；而對違規者科處行政秩序罰，與刑事制裁所
    欲達到保護交通安全之目的相同，是則處以較重之刑事制裁
    已足，無重複處罰之必要。從而，本諸前揭行政罰法第26條
    第1 項本文之意旨，本件對於性質相同之金錢裁罰，已經檢
    察官處以具有實質刑事處罰性質之緩起訴處分（並向財團法
    人臺灣兒童暨家庭扶助基金會高雄市分事務所支付7 萬元）
    ，即不得就同一違規事實再處以相同類型之行政秩序罰。原
    處分機關就此未參酌上開法律規定意旨，仍對異議人科處罰
    鍰49,500元，即有未恰。
五、又異議人所支付之緩起訴處分金為70,000元，參照上開處罰
    條例第35條第8 項規定意旨及違反道路交通管理事件統一裁
    罰基準表之裁罰標準，本件異議人經檢測其酒精濃度達每公
    升1.06毫克，有呼氣酒精濃度檢測表影本1 紙附卷可佐，則
    依前揭道路交通管理事件統一裁罰基準表，其最低裁罰基準
    即為49,500元，故異議人所支付之緩起訴處分金已逾上開最
    低裁罰基準之罰鍰金額，自無繳納不足最低罰鍰部分之問題
    。原處分機關逕以異議人酒精濃度超過規定標準，對其裁處
    罰鍰49,500元部分，自有未恰。
六、原審因而撤銷原處分有關罰鍰49,500元部分，另諭知「上開
    撤銷部分，乙○○不罰」。經核原裁定並無違誤。抗告人仍
    執陳詞提起抗告，並無理由，應予駁回。
七、據上論結，應依道路交通案件處理辦法第26條，刑事訴訟法
    第412 條，裁定如主文。
中    華    民    國    98    年    9     月    30    日
                刑事第三庭  審判長法  官  莊崑山
                                  法  官  張意聰
                                  法  官  唐照明
以上正本證明與原本無異。
本裁定不得再抗告。
中    華    民    國    98    年    9     月    30    日
                                  書記官  葉淑華


司法院資訊處製作；財團法人民間司法改革基金會備份。
